臺灣屏東地方法院民事判決　　九十一年度訴字第六五○號
　　原　　　告　乙○○
　　　　　　　　甲○○
　　法定代理人　丙○○
　　被　　　告　戊○○
　　　　　　　　丁○○
右當事人間請求侵權行為損害賠償事件，本院判決如左：
    主      文
被告戊○○應給付原告丙○○新台幣柒拾玖萬伍仟零柒拾玖元，應給付原告乙○○新
台幣貳拾萬零參佰零肆元，應給付原告甲○○新台幣貳拾貳萬捌仟陸佰玖拾參元，及
均自民國九十一年六月十二日起至清償日止，按週年利率百分之五計算之利息。
原告其餘之訴駁回。
訴訟費用由原告丙○○負擔十六分六，由原告乙○○及甲○○分別負擔十六分之三，
餘由被告戊○○負擔。
    事      實
甲、原告方面：
一、聲明：被告應連帶給付原告丙○○新台幣（下同）二百八十三萬七千五百八十六
    元，給付原告乙○○一百三十八萬六千五百八十一元，給付原告甲○○一百四十
    六萬七千六百九十三元，及均自起訴狀繕本送達翌日（即民國九十一年六月十二
    日）起至清償日止，按週年利率百分之五計算之利息。
二、陳述：
（一）被告戊○○係被告丁○○所僱用之司機，於九十年十二月二十日十八時四十分
      許，駕駛被告丁○○所有車牌號碼ＸＴ－一五六三號小貨車（下稱系爭車輛）
      ，沿屏東市○○○路往萬丹鄉方向行駛，行駛至該路二段三七○號前，被告戊○○竟將系爭車輛停靠在交通頻繁之機車道上，並未緊靠路邊停放，起步後，
      撞擊原告丙○○之夫，即原告乙○○與甲○○之父吳俊榮所駕駛機車，致人車
      倒地，吳俊榮因傷重不治死亡。爰依民法第一百八十四條第一項前段、第一百
      九十二條第一、二項、第一百九十四條、第一百八十八第一項前段，訴請被告
      連帶賠償原告因此所受損害。
（二）原告分別請求被告賠償左列項目之金額，細目如下：
  １．原告丙○○部分：
 （1）殯葬費：原告丙○○為吳俊榮支出殯葬費共計五十萬元。
 （2）法定扶養費：原告丙○○（民國六十五年十月三日生）現年二十六歲，依台灣
      地區居民平均餘年表所示，尚有四十八年於壽命，其夫吳俊榮（民國五十六年
      三月二十七日生）依台灣地區居民平均餘年表所示，應有四十三點四一年壽命
      。原告郭勝惠請求三十年扶養費，以九十年度扶養親屬寬減額七萬四千元核計
      ，並依霍夫曼計算式扣除中間利息後，原告丙○○請求三十年扶養費共計一百
      八十三萬七千五百八十六元。
 （3）精神慰撫金：原告丙○○意外喪夫，悲痛逾恆，請求精神慰撫金五十萬元。
  ２．原告乙○○部分：
 （1）法定扶養費：原告乙○○（民國八十七年五月一日生）現年四歲，原應受其父
      吳俊榮扶養至成年二十歲。原告乙○○請求十六年扶養費，以九十年度扶養親
      屬寬減額七萬四千元核計，並依霍夫曼計算式扣除中間利息後，原告乙○○請
      求十六年扶養費共計八十八萬六千五百八十一元。
 （2）精神慰撫金：原告乙○○意外喪父，悲痛逾恆，請求精神慰撫金五十萬元。
  ３．原告甲○○部分：
 （1）法定扶養費：原告甲○○（民國八十九年十一月十五日生）現年一歲六個月，
      原應受其父吳俊榮扶養至成年二十歲。原告甲○○請求十八年扶養費，以九十
      年度扶養親屬寬減額七萬四千元核計，並依霍夫曼計算式扣除中間利息後，原
      告甲○○請求十八年扶養費共計九十六萬七千六百九十三元。
 （2）精神慰撫金：原告甲○○意外喪父，悲痛逾恆，請求精神慰撫金五十萬元。
三、對被告抗辯所為陳述：
（一）系爭車輛並未漆上公司名稱，就被告丁○○僱用被告戊○○乙節，原告並無證
      據可資證明。
（二）原告丙○○已領取強制汽車責任保險金四十八萬元，而原告乙○○及甲○○分
      別領取強制汽車責任保險金四十六萬元。而原告丙○○係高職畢業，婚後迄今
      沒有工作。
四、證據：提出台灣屏東地方法院檢察署相驗屍體證明書一件、戶籍謄本一件、收據
    三件、台灣高等法院高雄分院九十一年度上易字第二○○號刑事判決影本一件為
    證。
乙、被告方面：
一、聲明：駁回原告之訴。
二、陳述：
（一）被告丁○○並未僱用被告戊○○，而系爭車輛之乘客坐位在前方，其後方為框
      式貨架。而案發當天被告戊○○駕駛系爭車輛，其上附載訴外人林清欽前往醫
      院，途中下車小解，被告戊○○為遵守交通規則，維護行車安全，於停車起步
      時，已極盡注意車前及車後狀況，並隨後採取必要安全措施之能事，未有任何
      違誤，且當時系爭車輛正待起步，尚未有任何移動，本件車禍實因吳俊榮駕駛
      機車疏未注意車前狀況，未減速仍由後方直衝而來，故本件車禍肇事地點無任
      何煞車痕跡。本件車禍實因吳俊榮駕駛機車之車速過快而閃躲不及致撞擊系爭
      車輛，此情在場之人林清欽已於刑事案件之九十一年六月七訊問期日到庭陳述
      ，可供參酌。再者，本件車禍經刑事判決確定，刑事判決認被告戊○○係犯普
      通過失致死罪，判處被告戊○○有期徒刑三個月，足見刑事判決認定本件車禍
      之發生係出於死者之違規行為，且被告戊○○就死者之違規行為並無充足時間
      得採取適當措施，本件車禍自不能僅憑鑑定結果為唯一判斷依據。
（二）本件車禍發生當時，系爭車輛之左後車輪上方車斗遭吳俊榮駕駛機車直接撞擊
      ，並非擦撞，顯見當時系爭車輛並未起步行駛，亦即本件車禍非如鑑定意見所
      載「戊○○駕駛自小貨車起步未讓進行中車輛先行為肇事原因」云云，又鑑定
      意見並未查明吳俊榮超速行駛之原因究否為喝酒或吸毒，該鑑定意見顯籠統失
      之公允。況被告戊○○停車位置已極盡注意，儘量靠路邊停車，依道路交通安
      全事故調查報告表顯示：系爭車輛之車尾距路邊僅零點六公尺等情，足認已相
      當靠近路邊之護欄，且案發地點為四線道馬路，道路如此寬廣，當時車流量稀
      少，如吳俊榮未喝酒或吸毒，應有相當大之空間及迴繞之餘地，以避免直接撞
      擊系爭車輛之左後輪上方車斗。
（三）對原告所提喪葬費用收據沒有意見，除此之外，原告就其所請求其餘殯葬費並
      未提出收據以資證明部分，被告予以否認。又按夫妻互負扶養之義務，故夫妻
      對於他方同為扶養權利人，亦為扶養義務人，夫妻間並非均由一人單獨負擔扶
      養義務，原告丙○○所請求扶養費，將負擔之義務全數歸責被告，似欠公允，
      且原告乙○○及甲○○各自成年後，渠等對原告丙○○亦負有扶養義務。再按
      父母對於未成年子女負扶養之義務，原告丙○○與吳俊榮對於原告乙○○及甲○○各負二分之一扶養義務。而被告戊○○係國中畢業，現在打零工維生，收
      入不固定，被告丁○○係高中畢業，每月收入約三、四萬元，原告所請求精神
      慰撫金，究以若干元為適當，請斟酌兩造職業、身份、經濟能力及社會地位等
      情。再者，原告已領取強制汽車責任保險金一百四十萬元，應自原告請求金額
      中扣抵。
三、證據：提出偵查筆錄影本二件、道路交通事故調查報告表影本一件、照片影本九
    件、台灣省車輛行車事故覆議鑑定委員會覆議意見書影本一件、本院九十一年度
    交訴字第九一號及台灣高等法院高雄分院九十一年度交上易字第二○○號刑事案
    件之訊問與審判筆錄影本三件、醫院函文二件為證。
    理      由
一、本件原告起訴主張：被告戊○○係被告丁○○所僱用之司機，於九十年十二月二
    十日十八時四十分許，駕駛被告丁○○所有車牌號碼ＸＴ－一五六三號小貨車（
    下稱系爭車輛），沿屏東市○○○路往萬丹鄉方向行駛，行駛至該路二段三七○
    號前，被告戊○○竟將系爭車輛停靠在交通頻繁之機車道上，並未緊靠路邊停放
    ，起步後，撞擊原告丙○○之夫，即原告乙○○與甲○○之父吳俊榮所駕駛機車
    ，致人車倒地，吳俊榮因傷重不治死亡，爰依民法第一百八十四條第一項前段、
    第一百九十二條第一、二項、第一百九十四條、第一百八十八第一項前段，訴請
    被告連帶賠償原告因此所受損害等語。
二、被告則辯稱：(一)被告丁○○並未僱用被告戊○○，而被告戊○○為遵守交通規則
    ，維護行車安全，於停車起步時，已極盡注意車前及車後狀況，並隨後採取必要
    安全措施之能事，未有任何違誤，且當時系爭車輛正待起步，尚未有任何移動，
    本件車禍實因吳俊榮駕駛機車疏未注意車前狀況，未減速仍由後方直衝而來，故
    本件車禍肇事地點無任何煞車痕跡。再者，本件車禍經刑事判決認被告戊○○係
    犯普通過失致死罪，判處被告戊○○有期徒刑三個月，足見刑事判決認定本件車
    禍之發生係出於吳俊榮之違規行為，且被告戊○○就吳俊榮之違規行為並無充足
    時間得採取適當措施，本件車禍自不能僅憑鑑定結果為唯一判斷依據。(二)本件車
    禍發生當時，系爭車輛之左後車輪上方車斗遭吳俊榮駕駛機車直接撞擊，並非擦
    撞，顯見當時系爭車輛並未起步行駛，亦即本件車禍非如鑑定意見所載「戊○○
    駕駛自小貨車起步未讓進行中車輛先行為肇事原因」云云，又鑑定意見並未查明
    吳俊榮超速行駛之原因究否為喝酒或吸毒，該鑑定意見顯籠統失之公允。況被告
    戊○○停車位置已極盡注意，儘量靠路邊停車，且案發地點為四線道大馬路，道
    路如此寬廣，當時車流量稀少，如吳俊榮駛未喝酒或吸毒，應有相當大之空間及
    迴繞之餘地，以避免直接撞擊系爭車輛之左後輪上方車斗。(三)原告就其所請求其
    他殯葬費並未提出收據以資證明部分，被告予以否認。又夫妻對於他方同為扶養
    權利人，亦為扶養義務人，夫妻間並非均由一人單獨負擔扶養義務，原告丙○○
    所請求扶養費，將負擔之義務全數歸責被告，似欠公允，且原告乙○○及甲○○
    各自成年後，渠等對原告丙○○亦負有扶養義務；再按父母對於未成年子女負扶
    養之義務，原告丙○○與吳俊榮對於原告乙○○及甲○○各負二分之一扶養義務
    。再者，原告已領取強制汽車責任保險金一百四十萬元，應自原告請求金額中扣
    抵。
三、經查，被告戊○○於九十年十二月二十日晚間六時四十分許，駕駛車牌號碼ＸＴ
    —一五六三號自用小貨車，其上附載訴外人林清欽，沿屏東縣屏東市○○○路往
    萬丹鄉方向行駛，途經該路二段三七○巷口時，被告戊○○將系爭車輛停靠在該
    巷口往萬丹方向十點五公尺處，供林清欽下車小解，事畢，被告戊○○駕駛系爭
    車輛起步欲離去時，本應注意前後左右有無車輛，並應讓行進中之車輛優先通行
    ，而當時路面乾燥、無缺陷、亦無障礙物，依當時情形並無不能注意之情事，詎
    被告戊○○疏未注意後方來車，貿然前行，適原告丙○○之夫，即原告乙○○及
    甲○○之父吳俊榮駕駛車牌號碼ＰＬＫ—九二七號重型機車（下稱系爭機車）由
    後方駛至，亦疏未注意車前狀況，因見狀閃避不及，致系爭機車撞擊系爭車輛左
    後方後人車倒地，吳俊榮因此受有骨折併多處裂傷、出血性休克等傷害，雖經送
    醫急救，吳俊榮仍因傷重於當日不治死亡，台灣高等法院高雄分院九十一年度交
    上易字第二○○號刑事判決，認被告戊○○就本件車禍係犯過失致死罪，判處被
    告戊○○有期徒刑五個月確定之事實，業據原告提出與所述相符台灣屏東地方法
    院檢察署相驗屍體證明書、台灣高等法院高雄分院九十一年度上易字第二○○號
    刑事判決、戶籍謄本等件為證，尚堪信為真實。
四、被告辯稱：當時系爭車輛並未起步行駛，實因吳俊榮駕駛機車未減速仍由後方直
    衝而來，故本件車禍肇事地點無任何煞車痕跡，被告戊○○對其違規行為並無充
    足時間得採取適當措施，且被告戊○○停車位置已儘量靠路邊停車，況案發地點
    為四線道大馬路，道路如此寬廣，當時車流量稀少，如吳俊榮駛未喝酒或吸毒，
    應顯有相當大之空間及迴繞之餘地，以避免直接撞擊系爭車輛之左後輪上方車斗
    云云，經查：
（一）依被告所提道路交通事故調查報告表顯示：系爭車輛之右側後輪距離路邊○．
      六公尺，其右側前輪距離路邊一．七公尺等情。且依被告所提現場照片顯示：
      系爭車輛之右側前後輪並未駛出路面邊線，系爭車輛係斜停放在道路上，而系
      爭機車倒放在系爭車輛之左後輪旁邊等情。足認案發當時系爭車輛係斜停放在
      道路上，且其右側前後輪與路邊距離竟相差一公尺以上。
（二）被告辯稱：系爭車輛之乘客坐位係在前方，其後方為框式貨架等語，為原告所
      不爭執，並與被告所提現場照片相符，尚堪信為真實。參以被告戊○○於本院
      九十一年度交訴字第九一號刑事案件九十一年六月二十四日審理期日陳稱：「
      ．．．只是因為林清欽腳傷不方便上車，我才把車往左移了一下．．．」等語
      （見本院卷第七十九頁即被告所提該審判筆錄影本），及訴外人林清欽於上開
      刑事案件九十一年六月七日訊問期日證稱：「我當時約走了幾步路而已，不遠
      ，我下車後是往車子後方走了約二十步路，我是在護欄旁邊小便的。」等語（
      見本院卷第六十五頁即被告所提該審判筆錄影本）。按系爭車輛之乘客坐位係
      在前方，如為方便乘客自路邊上車，依一般經驗法則，應將系爭車輛往路邊即
      往右側靠近，以縮短乘客坐位與路邊距離，何以被告戊○○將系爭車輛往左側
      移動，使系爭車輛之右側前輪距離路邊達一．七公尺，反觀其右側後輪距離路
      邊僅○．六公尺，足認案發當時被告戊○○駕駛系爭車輛起步欲離去，而將系
      爭車輛往道路中央方向即往左側移動。
（三）至林清欽於上開刑事案件九十一年六月七日訊問期日固然證稱：「當天我因為
      被告載我去屏東換藥回家途中，經過事發地點，因為我尿急，所以他就停車讓
      我下車上廁所，當時我上完廁所回來，我正要開車門時，就忽然看到有一部車
      ，他就撞過來了。」云云（見本院卷第六十四頁即被告所提該審判筆錄影本）
      ，惟其證述情節與上開事實不符，應屬事後迴護之詞，尚非可採。
（四）依被告所提國軍高雄總醫院屏東分院九十一年九月十日（九一）民服字第一四
      三函記載：「．．．二、經查證，吳員於九十年十二月二十日十八時四十五分
      因車禍至本院急救，因傷勢過重，本院施予急救後隨即由救護車送至屏東基督
      教醫院，並無對吳員做抽血檢驗，故無法得知其血液是否含有酒精成分，病歷
      紀錄亦無登記是否有飲酒現象。」等語，及依被告所提財團法人屏東基督教醫
      院九十一年九月二十日（九一）屏基醫醫字第九一○九○六五函記載：「．．
      ．二、查病患吳俊榮於民國九十年十二月二十日送至本院就醫前，已先送至國
      軍八一五醫院急救後在轉送至本院，病人抵達急診時已無生命徵象，肢體多處
      外傷及變形，經急救後仍回天乏術，宣告死亡。三、由於該病患送至本院救治
      時已無生命徵象，未對其進行抽血檢驗，故無相關數據顯示有無飲酒現象。」
      等語，尚難認吳俊榮於案發當時曾喝酒或吸毒。
（五）綜上所述，足認案發當時被告戊○○駕駛系爭車輛起步欲離去，而將系爭車輛
      往道路中央方向即往左側移動，並未注意後方有無車輛，亦未讓行進中之車輛
      優先通行，適吳俊榮駕駛系爭機車由後方駛至，亦疏未注意車前狀況，見狀閃
      煞不及，致系爭機車撞擊系爭車輛之左後方。至被告辯稱本件車禍肇事地點無
      任何煞車痕跡云云縱與事實相符，應係吳俊榮駕駛系爭機車疏未注意車前狀況
      而煞車不及所致，尚難據此逕認吳俊榮駕駛系爭機車超速。按車輛起步前應顯
      示方向燈，注意前後左後有無障礙或車輛行人，並應讓行進中之車輛行人優先
      通行，道路交通安全規則第八十九條第一項第六款定有明文。被告戊○○本應
      注意此規定，且依本件車禍發生當時狀況並無不能注意之情形，竟疏未注意，
      其就本件車禍之發生具有過失自明。從而，被告戊○○駕駛系爭車輛起步前未
      注意後方有無車輛，並未讓行進中之車輛優先通行為本件車禍肇事主因，吳俊
      榮駕駛系爭機車未注意車前狀況為本件車輛肇事次因，被告戊○○就本件車禍
      之發生具有過失自明，且被告戊○○之上開過失行為與吳俊榮死亡，具相當因
      果關係，參以被告所提出台灣省車輛行車事故覆議鑑定委員會府覆議字第九一
      ○三九八號覆議意見書亦為相同鑑定意見。
五、按因故意或過失不法侵害他人之權利者，負損害賠償責任；受僱人因執行職務，
    不法侵害他人之權利者，由僱用人與行為人連帶負損害賠償責任，民法第一百八
    十四條第一項前段、第一百八十八條第一項前段定分別有明文。查被告戊○○就
    本件車禍之發生具有過失等情已如前述，其就原告因本件車禍所受損害，依法應
    負賠償責任。而原告主張被告戊○○係被告丁○○所僱用之司機云云，已為被告
    所否認，原告復未舉證以實其說，尚難信為真實，則被告丁○○既未僱用被告戊○○，就被告戊○○之上開過失行為，自無須以僱用人身份負連帶賠償責任，從
    而，原告主張被告丁○○依民法第一百八十八第一項前段，就本件車禍所造成損
    害應負連帶賠償責任云云，於法尚以有未合，不應准許。復按因故意或過失不法
    侵害他人之權利者，負損害賠償責任；不法侵害他人致死者，對於支出醫療費用
    或殯葬費之人亦應負損害賠償責任，被害人對於第三人負有法定扶養義務者，加
    害人對於該第三人亦應負損害賠償責任；不法侵害他人致死者，被害人之父、母
    、子、女及配偶，雖非財產上之損害，亦得請求賠償相當之金額，民法第一百八
    十四條第一項前段、第一百九十二條及第一百九十四條分別定有明文。原告因被
    告戊○○之上開過失行為所受損害，爰就原告所主張各項損害，分別審酌如下：
（一）原告丙○○部分：
    1.殯葬費：原告丙○○主張為吳俊榮支出殯葬費共計五十萬元云云，其中二十三
      萬零四百元，經原告提出分別記載金額為一萬零八百元、三千四百元及二十一
      萬六千二百元之三張收據為證，並為被告所不爭執，尚堪真實，且核屬殯葬禮
      儀及安葬祭祀所必要費用，應予准許。至其餘二十六萬九千六百元部分，已為
      被告所否認，原告復未舉證以實其說，尚難信真實，不應准許
    2.法定扶養費：原告丙○○係吳俊榮之妻，吳俊榮依民法第一千一百十六條之一
      規定對原告丙○○負有法定義務，吳俊榮因被告戊○○之過失行為而死亡，揆
      諸首開規定，原告丙○○自得請求被告戊○○給付法定扶養費。經查，原告丙○○（民國六十五年十月三日生）於吳俊榮死亡時，係二十五歲，依八十九年
      臺灣地區生命簡易表所示，當時尚有五十四點四四年餘命，而吳俊榮（民國五
      十六年三月二十七日生）於死亡時，係三十四歲，依上開生命簡易表所示，當
      時本尚有四十點五七年餘命，是原告丙○○請求三十年法定扶養費等語，為有
      理由。又原告丙○○主張每年扶養費以九十年度綜合所得稅扶養親屬寬減額每
      人每年七萬四千元計算，經核以目前社會一般人生活水準尚屬合理，並依霍夫
      曼計算法扣除中間利息後，三十年法定扶養費共計一百三十七萬八千五百六十
      九元（計算式：74000x18.0000000=0000000.11，小數點以下四捨五入）。按
      負扶養義務者有數人，而其親等同一時，應各依其經濟能力，分擔義務，民法
      第一千一百十五條第三項定有明文。復查，原告丙○○與吳俊榮育有二名子女
      即原告乙○○（民國八十七年五月一日生）與甲○○（民國八十九年十一月十
      五日生），於吳俊榮死亡時分別為三歲與一歲，嗣渠等滿二十歲成年後，依民
      法第一千一百十四條第一款規定對原告丙○○亦負有法定義務，亦即於吳俊榮
      死亡後第十八年及第十九年，原告乙○○對原告丙○○負有法定義務，於吳俊
      榮死亡後第二十年起至第三十年止，原告乙○○與甲○○均對原告丙○○負有
      法定義務，則上開扶養費自須扣除渠等分別成年後所應共同平均分擔之扶養費
      ，亦即應扣除於吳俊榮死亡後第十八年及第十九年，原告乙○○應共同平均分
      擔之扶養費計三萬九千四百七十四元（計算式：[74000x13.0000000]－[74000
      x12.0000000]=78947.366，78947x1/2=39473.5，小數點以下四捨五入），及
      於吳俊榮死亡後第二十年起至第三十年止，原告乙○○與甲○○應共同平均分
      擔之扶養費計二十四萬七千九百五十三元（計算式：[74000x18.0000000]－
      [74000x13.0000000]=371928.8838，371929x2/3=  247952.6666，小數點以下
      四捨五入）。從而，原告丙○○請求法定扶養費在一百零九萬一千一百四十二
      元（計算式：0000000-00000-000000=0000000）範圍內，為有理由，逾此部分
      之請求，為無理由。
    3.精神慰撫金：本院斟酌實際加害情況，及原告丙○○係高職畢業，婚後迄今沒
      有工作，及被告戊○○係國中畢業，現在打零工維生，收入不固定等情，認原
      告丙○○請求精神慰撫金五十萬元尚屬適當。
（二）原告乙○○部分：
    1.法定扶養費：原告乙○○係吳俊榮之女，吳俊榮依民法第一千一百十四條第一
      款規定對原告乙○○負有法定扶養義務，吳俊榮因被告戊○○之過失行為而死
      亡，揆諸首開規定，原告乙○○自得請求被告戊○○給付法定扶養費。經查，
      乙○○於吳俊榮死亡時為三歲，距其二十歲成年尚有十六年五個月，是原告乙○○請求十六年法定扶養費等語，為有理由。又原告乙○○主張每年扶養費以
      九十年度綜合所得稅扶養親屬寬減額每人每年七萬四千元計算，經核以目前社
      會一般人生活水準尚屬合理，並依霍夫曼計算法扣除中間利息後，十六年法定
      扶養費計八十八萬六千五百八十二元（計算式：74000x11.0000000=886581.7530
      ，小數點以下四捨五入）。按負扶養義務者有數人，而其親等同一時，應各依
      其經濟能力，分擔義務，民法第一千一百十五條第三項定有明文。復查，原告
      丙○○與吳俊榮共同育有原告乙○○，自應平均分擔對原告乙○○之扶養義務
      ，從而，原告乙○○請求法定扶養費在四十四萬三千二百九十一元（計算式：
      886582x1/2=443291，小數點以下四捨五入）範圍內，為有理由，逾此部分之
      請求，為無理由。
    2.精神慰撫金：本院斟酌實際加害情況，及被告戊○○係國中畢業，現在打零工
      維生，收入不固定等情，認原告乙○○請求精神慰撫金五十萬元尚屬適當。
（三）原告甲○○部分：
    1.法定扶養費：原告甲○○係吳俊榮之子，吳俊榮依民法第一千一百十四條第一
      款規定對原告甲○○負有法定扶養義務，吳俊榮因被告戊○○之過失行為而死
      亡，揆諸首開規定，原告甲○○自得請求被告戊○○給付法定扶養費。經查，
      甲○○於吳俊榮死亡時為一歲，距其二十歲成年尚有十八年十一個月，是原告
      甲○○請求十八年法定扶養費等語，為有理由。又原告甲○○主張每年扶養費
      以九十年度綜合所得稅扶養親屬寬減額每人每年七萬四千元計算，經核以目前
      社會一般人生活水準尚屬合理，並依霍夫曼計算法扣除中間利息後，十八年法
      定扶養費計九十六萬七千六百九十三元（計算式：74000x13.0000000=967692.8570
      ，小數點以下四捨五入）。按負扶養義務者有數人，而其親等同一時，應各依
      其經濟能力，分擔義務，民法第一千一百十五條第三項定有明文。復查，原告
      丙○○與吳俊榮共同育有原告甲○○，渠等自應平均分擔對原告乙○○之扶養
      義務，從而，原告甲○○請求法定扶養費在四十八萬三千八百四十七元（計算
      式：967693x1/2=483846.5，小數點以下四捨五入）範圍內，為有理由，逾此
      部分之請求，為無理由。
    2.精神慰撫金：本院斟酌實際加害情況，及被告戊○○係國中畢業，現在打零工
      維生，收入不固定等情，認原告甲○○請求精神慰撫金五十萬元尚屬適當。
六、復按損害之發生或擴大，被害人與有過失者，法院得減輕賠償金額，或免除之，
    民法第二百十七條第一項定有明文。再按前揭所謂損害之發生或擴大，被害人與
    有過失者，係指被害人茍能注意，即得避免其損害之發生或擴大，竟未注意，致
    損害發生或擴大之情形而言，被害人對自己利益之維護照顧有所疏懈，既係助成
    損害發生事實之一，若仍由賠償義務人負擔全部損害額，在情理上實有欠公允，
    是前揭規定乃賦與法院裁量權，使法院得本於衡平及誠信原則，斟酌減輕或免除
    賠償義務人之賠償責任。查吳俊榮駕駛系爭機車未注意車前狀況為本件車輛肇事
    次因等情已如前述，足認吳俊榮就本件車禍之發生同具過失，本院本於衡平及誠
    信原則酌減被告戊○○百分之三十之賠償責任，亦被告戊○○就本件車禍應分別
    賠償原告丙○○一百二十七萬五千零七十九元（計算式：0000000x70/100=0000000.4
    ，小數點以下四捨五入），應賠償原告乙○○六十六萬零三百零四元（計算式：
    943291x70/100=660303.7，小數點以下四捨五入），應賠償原告甲○○六十八萬
    八千六百九十三元（計算式：983847x70/100=688692.9，小數點以下四捨五入）
    。
七、末按保險人依本法規定給付之保險金，視為加害人或被保險人損害賠償金額之一
    部分；加害人或被保險人受賠償請求時，得扣除，強制汽車責任保險法第三十條
    定有明文。查原告丙○○已領取強制汽車責任保險金四十八萬元，而原告乙○○
    及甲○○分別領取強制汽車責任保險金四十六萬元等情，已為原告所陳明，復為
    被告所不爭執，堪信為真實，是此部分之給付應視為賠償金之一部分而予以扣除
    。從而，原告本於侵權行為法律關係，請求被告戊○○給付原告丙○○七十九萬
    五千零七十九元，給付原告乙○○二十萬零三百零四元，給付原告甲○○二十二
    萬八千六百九十三元，以及均自起訴狀繕本送達之翌日即九十一年六月十二日起
    至清償日止，依週年利率百分之五計算之法定遲延利息，洵數正當，應予准許，
    至原告逾此範圍之請求於法無據，應予駁回。
據上論結，本件原告之訴為一部有理由，一部無理由、第七十九條但書、第八十五條
第一項後段，判決如主文。
中　　　華　　　民　　　國　　九十一　　年　　　十二　　　月　　十七　　日
                                       臺灣屏東地方法院民事第二庭
~B法　　　官　賴秀雯
右為正本係照原本作成。
如不服本判決，應於送達後廿日內，向本院提出上訴狀。
~B法院書記官　滕一珍
中　　　華　　　民　　　國　　九十一　　年　　　十二　　　月　　十七　　日